最高法院刑事判決　　　　　　　　　　　　　　　九十三年度台上字第一四九七號
　　上　訴　人　甲○○
　　選任辯護人　林宏信律師
右上訴人因強盜案件，不服台灣高等法院中華民國九十二年五月三十日第二審判決（
九十二年度交上訴字第八六號，起訴案號：台灣台北地方法院檢察署九十二年度偵字
第一九九八號），提起上訴，本院判決如左：
    主  文
上訴駁回。
    理　由
按刑事訴訟法第三百七十七條規定，上訴於第三審法院，非以判決違背法令為理由，
不得為之。是提起第三審上訴，應以原判決違背法令為理由，係屬法定要件。如果上
訴理由狀並未依據卷內訴訟資料，具體指摘原判決不適用何種法則或如何適用不當，
或所指摘原判決違法情事，顯與法律規定得為第三審上訴理由之違法情形，不相適合
時，均應認其上訴為違背法律上之程式，予以駁回。本件上訴人甲○○上訴意旨略稱
：(一)、上訴人於案發後經酒測呼氣含酒精濃度達每公升０．七一毫克，被害人黃宥誠
亦供稱：上訴人當時意識不是很清楚，因上訴人騎車過馬路時有大吼等語。堪認上訴
人當時已呈思考改變、個性行為改變之精神異常狀態。原審未依職權調查上訴人於行
為時是否有刑法第十九條第二項應減輕其刑之精神耗弱情形，而以臆測之詞率予推論
上訴人於行為時並無精神耗弱等情形，於法有違。(二)、原判決認定上訴人有對被害人
簡秀燕為強盜未遂犯行，係依憑上訴人及簡秀燕之供述，為其主要論據。然上訴人於
原審僅供承：伊可能有攔下簡秀燕的機車，但沒有要強盜他財物的意思等語；而簡秀
燕亦未曾供述上訴人迫令其交出皮包及錢，及至使其不能抗拒等情。原審認定上情所
採之證據與卷內上訴人及簡秀燕筆錄所載內容不相符合，於法有違。(三)、依被害人黃
宥誠、黃宥豪、簡秀燕等人所供述之內容，堪認其等於案發時並無不能抗拒之情形，
上訴人所為僅屬恐嚇取財，原判決遽論處上訴人強盜罪刑，於法有違等語。
惟查原判決認定上訴人有原判決事實欄所記載之連續意圖為自己不法之所有，以強暴
至使不能抗拒，而使他人交付其物犯行，係以上訴人確有前揭犯行，業據被害人黃宥
誠、黃宥豪、簡秀燕指述明確，而上訴人於第一審審理中亦坦承確有為強盜犯行，復
有黃宥誠、黃宥豪遭上訴人毆傷之診斷證明書，及其等領回被劫財物所出具之贓物認
領保管收據二紙足資佐證。上訴人於為本件犯行前雖有飲酒，然其飲酒後尚自台北縣
三峽鎮騎乘機車行駛約三十分鐘至同縣新店市○○路並能尋找作案對象，顯見其對周
遭之事物應非無法認知，難認有心神喪失或精神耗弱之情形。又強盜罪之構成，固以
其所實施之強暴、脅迫手段是否已達於使人不能抗拒之程度為必要，然是否不能抗拒
，應就社會一般通念，在客觀上是否足以抑制被害人之意思自由為斷。又行為人所施
用之不法方法，祇須抑壓被害人之抗拒，足以喪失其自由意思為已足。縱令被害人實
際並無抗拒行為，仍於強盜罪之成立，不生影響。上訴人乘夜間行人稀少之際，對年
僅十六歲之學生黃宥誠、黃宥豪出拳毆打成傷，喝令其等交付財物得逞，復對搭載幼
子之機車女騎士簡秀燕，攔下其機車而施加強暴之手段，徵諸社會一般通念，顯已使
被害人等達於無法抗拒之程度等情，予以綜合判斷。因而撤銷第一審關於上訴人強盜
部分之判決，改判論處上訴人連續意圖為自己不法之所有，以強暴至使不能抗拒，而
使人交付其物罪刑。已於判決內說明其所憑之證據及其認定之理由，從形式上觀察，
並無違背法令之情形。按證據之取捨與證據之證明力如何，均屬事實審法院得自由裁
量、判斷之職權；苟其此項裁量、判斷，並不悖乎通常一般之人日常生活經驗之定則
或論理法則，又於判決內論其何以作此判斷之心證理由者，即不得任意指摘其為違
法，而據為提起第三審上訴之合法理由。上訴人於第一審訊以：「對起訴書之犯罪事
實有何意見？」答稱：「酒後駕車我承認，強盜部分我也承認」（第一審卷第十六頁
）；簡秀燕於警訊中指稱：……上訴人將伊攔下，並動手捉住伊機車手把，且欲動手
打伊，並叫伊把皮包及錢拿出來，伊告訴上訴人沒帶皮包，上訴人仍拉著伊車子不放
，當時伊非常害怕（偵查卷第八頁）等情。原審綜合上述各項證據資料，認定上訴人
確有如原判決事實欄所記載之犯行，且其所為已至使被害人三人不能抗拒等情，乃其
採證認事職權之合法行使，不容任意指為違法。上訴意旨未依卷內資料而漫事指摘，
並非有據。原判決已說明上訴人於為本件犯行時，並無精神耗弱之情形。且刑法第十
九條第二項既規定精神耗弱人之行為，得減輕其刑。則其是否減輕，自屬法官得自由
裁量之職權。上訴人飲酒縱達於精神耗弱之程度，原審仍得不予減輕其刑。則其未對
上訴人飲酒有無達於精神耗弱之程度再為調查，其於判決結果無影響，不得任意指為
違法。上訴意旨對原審之論斷，究係違背何種法則或如何適用法則不當，並未依據卷
內資料具體指摘，徒憑己意任指為違法，重為單純事實上之爭執，難謂係適法上訴第
三審之理由，其上訴違背法律上之程式，應予駁回。
據上論結，應依刑事訴訟法第三百九十五條前段，判決如主文。
中　　　華　　　民　　　國　　九十三　　年　　　三　　　月　　二十五　　日
                              最高法院刑事第三庭
                                  審判長法官  董　明　霈
                                        法官  林　茂　雄
                                        法官  張　祺　祥
                                        法官  花　滿　堂
                                        法官  陳　世　淙
      右正本證明與原本無異
                                              書  記  官
中　　　華　　　民　　　國　　九十三　　年　　　四　　　月　　　一　　　日
                                                                       ：
